臺灣臺中地方法院刑事判決　　　　　　　 96年度易字第905號
公　訴　人　臺灣臺中地方法院檢察署檢察官
被　　　告　甲○○現更名為王.
上列被告因詐欺案件，經檢察官提起公訴（96年度偵字第400號
），本院判決如下：
    主    文
甲○○幫助意圖為自己不法之所有，以詐術使人將本人之物交付
，處拘役伍拾日，如易科罰金，以新臺幣壹仟元折算壹日。
    犯罪事實
一、甲○○透過報紙分類廣告刊登代辦現金卡之訊息，經以電話
    聯繫後，對方要求提供郵局存摺、提款卡及密碼，其明知一
    般金融機構辦理現金卡之手續，並無須提供個人金融帳戶存
    摺、提款卡及密碼，並可預見金融帳戶係個人理財之重要工
    具，關係個人財產、信用之表徵，一般人利用他人名義之金
    融帳戶，常與詐欺取財之犯罪密切相關，且取得他人存摺之
    目的，在於收取贓款及掩飾犯行不易遭人追查，又對於提供
    帳戶之行為本身，雖無引發他人萌生犯罪之確信，但仍不顧
    他人所可能遭受之危險，竟基於縱若有人持以犯詐欺取財罪
    亦不違反其本意之幫助犯意，於民國95年7月13日17時許，
    將其向大雅郵局申請開立局號0000000號帳號0000000號帳戶
    之存摺、提款卡及密碼，利用快遞方式，提供前開大雅郵局
    帳戶之存摺、提款卡及密碼予詐騙集團成員使用，該詐騙集
    團成員於取得甲○○交付之前開大雅郵局帳戶之存摺、提款
    卡及密碼後，竟基於詐欺取財之犯意，意圖為自己不法之所
    有，於95年07月17日13時50分許，撥打電話予乙○○，謊稱
    為其表姊欲向其借款為由，致使乙○○誤信為真，陷於錯誤
    ，依照該詐騙集團成員指示，於95年07月17日14時43分許，
    匯款新臺幣（下同）一萬元至甲○○申請開立之前開大雅郵
    局帳戶內，因而受有一萬元之損害。
二、案經雲林縣警察局臺西分局報告臺灣雲林地方法院檢察署呈
    請臺灣高等法院檢察署核轉臺灣臺中地方法院檢察署檢察官
    偵查起訴。
    理    由
一、訊據被告甲○○矢口否認有何幫助詐欺之犯行，辯稱：伊當
    初是透過報紙分類廣告，要委託對方辦理現金卡，因經驗不
    足，才會相信對方所言，將其申請開立大雅郵局帳戶之存摺
    、提款卡及密碼以快遞方式，寄給對方所稱之「金元企業」
    ，伊並無幫助詐欺之行為，伊本身也是被害人云云。經查：
（一）被害人乙○○因誤信詐騙集團謊稱為其表姊欲向其借款，
      而被騙匯款一萬元至被告所申請開立之大雅郵局帳戶內之
      情，業據被害人乙○○於警詢中指述訴明確（參照臺灣雲
      林地方法院檢察署95年度偵字第5365號偵查卷第09至10頁
      ），並有被害人乙○○受騙匯款證明之郵政國內匯款執據
      一份（參照臺灣雲林地方法院檢察署95年度偵字第5365號
      偵查卷第19頁）、被告申請開立大雅郵局存摺交易明細一
      份（參照臺灣雲林地方法院檢察署95年度偵字第5365號偵
      查卷第21至22頁）、被告申請開立大雅郵局之交易往來明
      細及開戶資料一份（參照臺灣雲林地方法院檢察署95年度
      偵字第5365號偵查卷第25、26頁）等在卷可稽；被告對此
      亦不爭執，則被告所申請開立之大雅郵局帳戶遭該詐騙集
      團成員作為詐財之匯款帳戶使用之情，應堪認定。
（二）又對於被告所申請開立之前開大雅郵局帳戶落入詐騙集團
      手中之原因，被告辯稱係透過報紙分類廣告欄所刊登代辦
      現金卡之訊息，遂撥打電話委託該詐騙集團成員代辦現金
      卡，並依照對方指示將該大雅郵局帳戶之存摺、提款卡及
      密碼以快遞方式郵寄云云，並提出自由時報95年07月13日
      借貸綜合資訊欄之報紙影本一份（參照本院卷第34、35頁
      ）、其所使用之行動電話撥打詐騙集團所使用門號000000
      0000號行動電話之通話紀錄一份（參照本院卷第12至14頁
      ）為證。惟被告對於95年07月13日提供大雅郵局帳戶予詐
      騙集團成員委託代辦現金卡，而該詐騙集團成員未依約於
      三日內完成辦理現金卡手續，被告質疑遭受詐騙，為何不
      儘速向警方報案，卻僅係於95年07月18日向郵局以掛失為
      由申請補發存摺及金融卡，被告之行為，已然令人質疑。
      況且，銀行為促進現金卡之業績，平面廣告及電視媒體終
      日播送辦理現金卡之訊息，且特定商場、百貨公司亦多有
      推銷辦理現金卡之銀行業務人員，被告有相當多之管道可
      以知悉辦理現金卡所需具備之證件，並不包括金融機構之
      存摺、提款卡及密碼，被告係成年有智識之人，對此亦當
      有所警覺，被告辯稱經驗不足，誤信為真云云，自無從採
      信。再者，被告面對該詐騙集團成員要求提供金融帳戶之
      存摺、提款卡及密碼時，仍願配合辦理，事後發現該詐騙
      集團未依照約定代辦現金卡後，又未報警處理，更徵被告
      有提供金融帳戶以幫助他人犯罪之不確定故意存在。
（三）按刑法上之故意，區分直接故意（確定故意）與間接故意
      （不確定故意），「行為人對於構成犯罪之事實，明知並
      有意使其發生者」為直接故意，「行為人對於構成犯罪之
      事實，預見其發生而其發生並不違背其本意者」為間接故
      意；又金融帳戶為個人理財之工具，申請開設金融帳戶並
      無任何特殊之限制，一般民眾皆能自由申請開戶，並得同
      時在不同金融機構申請多數存款帳戶使用，乃眾所周知之
      事實，依一般人之社會生活經驗，倘係合法收入，本可自
      行向金融行庫開戶使用，而無向他人借用帳戶之必要；苟
      不以自己名義申請開戶，反以不正方式向不特定人取得他
      人之金融機構帳戶使用，衡情應能懷疑其目的在於施用詐
      騙手段以非法取得他人財物，且以謊冒被害人親友身分為
      由而詐欺取財之犯罪類型層出不窮，該等犯罪多數均係利
      用人頭帳戶作為出入帳戶，並經網路、媒體廣為披載，被
      告係已成年之人，亦當能夠透過電視媒體及報章雜誌知悉
      社會上常有利用人頭帳戶從事詐欺取財之犯罪情事，且被
      告對於該詐騙集團成員取得其前開大雅郵局帳戶作為實施
      詐欺取財之犯行應可預見，而被告既仍願提供帳戶，更徵
      對於其帳戶被利用作為向人詐騙財物之情，並無違背其本
      意。至被告交付其大雅郵局帳戶之存摺、提款卡及密碼之
      行為，既非詐欺取財罪之構成要件行為，且查無任何證據
      足資證明被告與該詐騙集團成員間有何共同詐欺取財之犯
      意聯絡，足認被告應僅係出於幫助犯罪之行為。
（四）另以，被告辯稱本身衣食無缺、生活幸福，雖工作不穩定
      ，但仍有些許收入，且與父母同住，家有房舍、田地，父
      母及妻子均有固定工作及收入，並無提供郵局帳戶以幫助
      詐欺之犯罪動機云云。惟被告既稱衣食無缺，經濟不虞匱
      乏，何來急辦現金卡之需要？且被告既然有家人可以提供
      經濟資助，大可以以正當管道自行向金融機構申辦現金卡
      即可，又何須透過報紙分類廣告委託不相識之人代辦現金
      卡，徒增額外支出代辦費用及遭受詐騙之風險？是以，被
      告以此為辯，亦無從解免其應負之幫助詐欺刑責。綜上所
      述，被告所辯，既與經驗法則相違背，且無具體事證足認
      被告確實遭人詐騙，則被告提供前開大雅郵局帳戶之存摺
      、提款卡及密碼予詐騙集團成員使用之情，自應成立幫助
      詐欺之犯行。本件事證已臻明確，被告犯行，洵堪認定。
二、論罪科刑部分：
（一）查：該詐騙集團成員於取得被告提供之前開大雅郵局帳戶
      之存摺、提款卡及密碼後，即基於詐欺取財之犯意，意圖
      為自己不法之所有，向被害人乙○○，施以詐術，致使被
      害人乙○○受騙依照指示匯款一萬元至被告所申請開立交
      付予該詐騙集團成員使用之前開大雅郵局帳戶內，而詐得
      財物，核該詐騙集團成員所為，係犯刑法第三百三十九條
      第一項之詐欺取財罪。
（二）本件被告將其所申請開立之前開大雅郵局帳戶交予詐騙集
      團成員作為詐欺取財之匯款帳戶使用，顯係基於幫助他人
      詐欺取財之犯意，且所為提供帳戶予他人之行為係屬刑法
      詐欺取財罪構成要件以外之行為，其既以幫助他人犯罪之
      意思而參與犯罪構成要件以外之行為，核被告所為，係犯
      刑法第三十條第一項前段、第三百三十九條第一項之幫助
      詐欺取財罪。被告幫助詐欺集團成員犯詐欺取財罪，為從
      犯，應依刑法第三十條第二項之規定，減輕其刑。
（三）爰審酌被告素行紀錄良好，此有臺灣高等法院被告前案紀
      錄表在卷可稽，擅自將其以個人名義所申請取得之大雅郵
      局帳戶，提供予詐騙集團成員作為詐欺取財之匯款帳戶使
      用，助長犯罪之不良風氣，幫助犯罪者隱匿真實身分，增
      加檢警查緝犯罪之困難性，間接造成更多人之遭受損害，
      其行誠屬可議，又被告犯罪後猶矢口否認犯行，犯後態度
      不佳，未見悔意，惟因被告本身並未實際參與詐欺取財之
      犯行，可責難性較為輕微，考量被害人乙○○受騙款項僅
      有一萬元，被告亦未獲得任何利益等一切情狀，量處如主
      文所示之刑，併予諭知易科罰金之折算標準，以示懲儆。
據上論斷，應依刑事訴訟法第二百九十九條第一項前段，刑法第
三十條第一項前段、第二項、第三百三十九條第一項、第四十一
條第一項前段，刑法施行法第一條之一第一項、第二項前段，判
決如主文。
中　　華　　民　　國　　96　　年　　4 　　月　　24　　日
                  刑事第五庭    審判長法  官  鍾堯航
                                      法  官  劉麗瑛
                                      法  官  巫淑芳
上正本證明與原本無異。
如不服本判決，應於送達後十日內向本院提出上訴狀（須附繕本
），上訴於臺灣高等法院臺中分院。
                                      書記官  王麗麗
中　　華　　民　　國　　96　　年　　4 　　月　　24　　日
附錄論罪科刑法條：
中華民國刑法第339條：
意圖為自己或第三人不法之所有，以詐術使人將本人或第三人之
物交付者，處五年以下有期徒刑、拘役或科或併科一千元以下罰
金。
以前項方法得財產上不法之利益或使第三人得之者，亦同。
前二項之未遂犯罰之。
